【裁判字號】    90,上易,1307
【裁判日期】    900601
【裁判案由】    傷害
【裁判全文】
臺灣高等法院高雄分院刑事判決    九十年度上易字第一三七號
    上  訴  人
    即  被  告  丁○○
                丙○○
                乙○○
                戊○○
右上訴人等因傷害案件，不服臺灣高雄地方法院九十年度易字第二三０號中華民國九
十年六月一日第一審判決（起訴案號：臺灣高雄地方法院檢察署八十八年度偵字第一
八八三五、二五七九二號），提起上訴，本院判決如左：
      主      文
上訴駁回。
      事實及理由
一、本案經本院審理結果，認原審判決之認事用法及量刑均無不當，應予維持，並引
    用原審判決書所記載之事實、證據及理由。
二、上訴人即被告丁○○、乙○○、丙○○、戊○○上訴意旨雖又辯稱：伊等並未出
    手傷害告訴人甲○○，甲○○之傷，是法警之公權力介入而受傷的，因甲○○將
    小孩搶走，乙○○是將甲○○的手撥開而已，證人王進勝是甲○○偽造文書案之
    辯護律師，其證言不實，證人王進勝及洪淑華（甲○○之姊）所證一名年輕男子
    （即丙○○）從後面追打甲○○，為何診斷書並無背部傷痕，顯見證言不實，且
    當時甲○○之姊洪淑華及其母舅黃正治均在場，果被告等人有毆打甲○○，為何
    不予出面制止，本案純係丁○○告訴甲○○，被判處徒刑，而挾怨報復等情。
三、惟查，被告等四人共同傷害告訴人甲○○之事證，原審判決已述理由綦詳。被
    告等與告訴人甲○○發生糾紛時，本院法警固曾上前處理，但據本院法警長陳武
    悅指稱「伊與四名法警上去處理時，當時告訴人已不在現場」，是可見告訴人之
    受傷，與本院法警顯無關連。且如法警於被告等與告訴人拉扯時，上前勸阻，亦
    僅止於將雙方拉開，不可能造成告訴人之脖子、左前臂、左上臂及下唇等多處擦
    傷之傷害。被告丁○○於原審供稱「告訴人的傷都是擦傷，應是拉扯所造成，不
    是毆打而來的」云云，果係拉扯而造成告訴人之受傷，仍難謂無傷害告訴人之故
    意。證人王進勝係執業律師，深知偽證之刑責不輕，應無為其案件之委任人而甘
    冒受偽證處罰之危險，作虛偽之證言，且無可認定其證言虛妄。證人王進勝及洪
    淑華指被告丙○○自後追打甲○○，而甲○○之背部並未受傷害，雖有其診斷書
    可稽，然追打之輕重，非必造成背部之受傷，不能執此謂彼等證言不實。被告等
    與告訴人糾紛者，係告訴人抱走其與被告丁○○所生之女，斯時被告丁○○與告
    訴人尚在婚姻關係存續中（原審法院民事庭於九十年二月九日以八十九年度婚字
    第三二三號判決准予離婚），事屬其家庭間之爭執，告訴人之姊洪淑華及其母舅
    黃正治未予介入，不能因而謂被告等未於爭奪小孩時傷害告訴人。被告丁○○又
    謂告訴人原係提出大同醫院之診斷書，為何又變成民生醫院之診斷書，該診斷書
    顯有不實云云。經查告訴人於提出告訴時，隨狀所附者即係高雄市立民生醫院之
    診斷書，遍查全卷並無告訴人之大同醫院診斷書附卷，而卷附之大同醫院診斷書
    ，即係被告丁○○所提出，是被告丁○○此部分之指摘，顯然無據。綜上所，
    上訴意旨執前詞指摘原判決不當，均非有理由，應併予駁回。
四、又查，本案被告等之犯罪日期係八十八年一月二十九日，檢察官之起訴書及原審
    判決均誤載為八十九年一月二十九日；又原審判決之審判長法官為裕斗，原判
    決載為涂玉斗；顯均係誤植，應予更正，併予明。
據上論斷，應依刑事訴訟法第三百六十八條、第三百七十三條，判決如主文。
本案經檢察官張其主到庭執行職務。
中    華    民    國      九十      年       八       月     二十八   日
                              臺灣高等法院高雄分院刑事第五庭
                                  審判長法官  吳水木
                                        法官  陳朱貴
                                        法官  洪慶鐘
右正本證明與原本無異。
不得上訴。
                                      書記官  陳金卿
中    華    民    國      九十      年       八       月    二十九    日
附錄：本判決論罪科刑法條：
刑法第二百七十七條第一項
傷害人之身體或健康者，處三年以下有期徒刑，拘役或一千元以下罰金。
                                                                        Ｄ
附件：
臺灣高雄地方法院刑事判決                            九十年度易字第二三號
    公  訴  人  臺灣高雄地方法院檢察署檢察官
    被      告  丁○○  女  三十一歲（民國○○○年○月○○○日生）
                        住高雄縣美濃鎮○○路○段九一五號
                        身分證統一編號：Ｚ000000000號
                丙○○  男  二十歲（民國○○○年○月○日生）
                        住同右
                        身分證統一編號：Ｚ000000000號
                乙○○  男  五十四歲（民國○○○年○○月○○日生）
                        住同右
                        身分證統一編號：Ｓ一二三九五三號
                戊○○  女  二十六歲（民國○○○年○月○日生）
          （原名黃裕華）住同右
                        身分證統一編號：Ｚ000000000號
右列被告等因傷害案件，經檢察官提起公訴（八十八年度偵字第一八八三五號、第二
五七九二號），本院判決如左：
    主  文
丁○○、丙○○、乙○○、戊○○共同傷害人之身體，丁○○處拘役貳拾日，丙○○
處拘役參拾日，如易科罰金，均以參佰元折算壹日；乙○○、戊○○各處罰金參仟元
，如易服勞役，均以參佰元折算壹日。
    事  實
一、丁○○與甲○○係夫妻（二人前經本院民事庭以八十九年度婚字第三二三號判決
    准兩造離婚，現仍上訴臺灣高等法院高雄分院以九十年度家上易字二號審理中）
    ，乙○○為丁○○之父，丙○○（起訴書誤載為黃俊倫）及戊○○則為丁○○之
    胞弟、胞妹，源起於丁○○、甲○○二人因感情破裂，家族間並衍生諸多糾紛，
    進而纏訟累累。於民國八十九年一月二十九日下午四時許，雙方因案在臺灣高等
    法院高雄分院出庭應訊，經庭畢後，甲○○先步出法庭，見庭外丙○○（起訴書
    誤載為乙○○）手抱久未相見之女兒，一時思女情急，乃自丙○○手中強行抱走
    跑開（此部分業經臺灣高雄地方法院檢察署檢察官不另為不起訴處分），嗣丁○○、丙○○、乙○○、戊○○四人為奪回該女，竟共同基於傷害之犯意聯絡，先
    由丙○○自後追上毆打甲○○之後背並抱住不讓其離開，丁○○、乙○○、戊○○隨後追上，並包圍毆打甲○○，致甲○○受有脖子、左前臂、左上臂及下唇多
    處擦傷之傷害。
二、案經甲○○訴由臺灣高雄地方法院檢察署檢察官偵查起訴。
    理  由
一、訊據被告丁○○、丙○○、乙○○及戊○○四人固坦承有於右揭時地與告訴人甲○○發生拉扯之事實，惟均矢口否認有何上開共同傷害之犯行，被告丁○○辯稱
    ：當時我們三人都在庭內應訊，丙○○在庭外照顧我女兒，開完庭之後，告訴人
    出來，看到我女兒，就強行抱走，並往法院外面跑，我就與我父親、妹妹、弟弟
    追過去，我先追到，並上前把小孩抱住，是怕告訴人把小孩抱太緊而受傷，我是
    一手被告訴人拉住，另一手抱住小孩，但我沒辦法把我女兒抱開，他們三人就幫
    忙拉開，後來我有喊救命，是法警及庭務員把我們拉開，當時告訴人的姊姊及舅
    舅都有在場，不可能看著我們打告訴人云云；被告丙○○則辯以：當時我抱著小
    孩，告訴人出庭後從我旁邊把小孩拉走，之後，我衝上前抱住他（指告訴人），
    沒有從背後打他，只叫他放手並抱住他，後來我姐姐及爸爸也叫他放手，小孩被
    他抱著很緊就大哭，我姐姐就喊救命等云；被告乙○○則辯稱：當時我和我兒女
    去法院，開完庭告訴人出來後，我並沒看到告訴人如何強行抱走小孩及追逐的情
    形，我出來後，是看到我女兒（指丁○○）與告訴人在爭奪小孩，我就過去站在
    告訴人的前面，拉住告訴人的手，要告訴人放開小孩，但是拉不開，並沒有打他
    云云；被告戊○○則以：當時告訴人應訊出來時，就強行抱走我弟弟手上牽著的
    小孩，我弟弟當時坐著，之後，我弟弟就隨後從後面抱住告訴人，我姐姐及爸爸
    從庭內出來，看到此景，便叫住告訴人，當時我只有在旁邊看，並沒有動手打告
    訴人等語置辯。然查，右揭犯罪事實，業據告訴人甲○○於偵審中指訴：當時係
    丙○○用雙手抱住伊，丁○○用拳頭打伊之嘴巴，乙○○用拳頭打伊之脖子及背
    部，戊○○則抓、捏及打傷伊之左手臂等語綦詳（見偵查卷所附八十八年七月二
    十七日告訴狀、本院九十年二月八日訊問筆錄），核與現場目擊證人即律師王進
    勝迭於偵審中結證稱：當日丁○○及甲○○因傷害案在高雄高分院開庭，庭畢後
    ，我與洪淑華先出法庭，走到第六法庭附近休息區，看見丁○○的妹妹跟丁○○
    的女兒在那裡玩，我無意間回頭看時，看見甲○○蹲下去要看女兒，我以為他（
    指甲○○）只是要看女兒，不料他抱住女兒就跑，丁○○的妹妹大叫，就有二男
    二女從後面追，一名年輕的男子先追到，從後面打他一下再抱住他，之後，而二
    男二女便圍上去，我所看到的情形是一個女子與甲○○爭奪小孩，另外三人圍著
    甲○○毆打，一老一少的男子應是故意毆打行為，另二名女子則是抓打行為，之
    後法警來勸阻，後來我看到甲○○身上有傷，就叫他去驗傷等語大致相符（見偵
    查卷第五十一頁正面、反面、第五十二頁正面、本院九十年二月八日訊問筆錄）
    ，雖被告丁○○於本院審理中另辯以：證人王進勝所言不實，並未詳細說明現場
    的情形，只憑概略印象陳述，我們並沒有打告訴人，告訴人的傷都是擦傷，應是
    拉扯所造成，不是毆打而來的，證人王進勝只有在旁邊觀看，並沒有下樓請法警
    上來，而且是告訴人委任的律師，有偏頗之虞云云（見本院九十年二月八日訊問
    筆錄、九十年四月二十七日審判筆錄、九十年五月十八日審判筆錄）；被告丙○○於本院審理中辯稱：我沒有從背後打告訴人，我只有抱住他等云（見本院九十
    年二月八日訊問筆錄）；被告乙○○於本院審理中辯稱；證人王進勝所言不實，
    不承認起訴事實云云（見本院九十年二月八日訊問筆錄、九十年五月十八日審判
    筆錄）；被告戊○○於本院審理中辯稱：證人王進勝所言不實，當時庭外只有我
    跟我弟弟，而且我們並沒有追著告訴人跑，我只有在旁邊云云（見本院九十年二
    月八日訊問筆錄、九十年五月十八日審判筆錄），然觀以證人王進勝之身分係現
    職律師，對國家法令規章自應極為熟稔，應知在法庭上作虛偽陳述當有觸犯刑法
    上偽證罪之虞，縱當時受有告訴人之委任，亦無須甘冒觸犯刑章之風險而為告訴
    人之利益為虛偽陳述，況衡諸證人王進勝與被告等宿無怨隙，殊無惡意設詞誣陷
    之理，且證人王進勝迭於偵審中所證述之內容均相符一致，而無矛盾出入之情形
    ，益證證人王進勝之證言顯較被告等空言否認及臆測之辯詞為可採。復參以另一
    現場目擊證人即告訴人之姐姐洪淑華於本院審理中證述：當日在高等法院高雄分
    院開完庭之後，我與甲○○一起出來，當時丁○○與乙○○尚在庭內，那位小孩
    在法庭外面玩，甲○○看到後，就過去抱小孩，之後，我就看到丙○○從我後面
    衝過去，用拳頭打甲○○的背部，甲○○就抱小孩要往前跑，後來，丙○○就從
    後面追上去抱住甲○○，後來，戊○○、乙○○及丁○○就圍上去毆打甲○○，
    當時，我就大喊救命、打人，我也有向丁○○等人說你們不要再打甲○○，戊○○打他的手臂，丁○○打他的臉，乙○○打他的頭部，丙○○抱住他，之後法警
    就來了等語明確（見本院九十年三月一日訊問筆錄），雖被告等另辯以證人洪淑
    華係告訴人之姐姐，且在偵訊及審理中供詞不一，其所言不實云云，然證人洪淑
    華雖係告訴人之姐姐，且與被告等彼此纏訟累累，惟經本院審酌證人洪淑華之證
    言以查，其證言並無誇大不實，且與證人王進勝之證述互核一致，自堪認證人洪
    淑華於本院審理中之證言亦顯較被告等空言否認之辯詞為可採。又被告四人均自
    承現場與告訴人拉扯者只有彼此等五人等語（見本院九十年二月八日訊問筆錄、
    九十年四月二十七日審判筆錄），而證人王進勝亦證述有二男二女圍住毆打告訴
    人等情，已如前述，若果真如被告等所辯證人王進勝所指之二男二女並非渠等四
    人，則試問該「憑空出現」之「二男二女」又究竟為何人？更徵被告等所辯殊為
    無稽，不足採信。綜上所述，足證案發當時現場圍住毆打告訴人者確為被告四人
    等情堪以認定。再告訴人指訴其遭被告等人包圍毆打，致受有脖子、左前臂、左
    上臂及下唇多處擦傷等情，此有高雄市立民生醫院之診斷證明書一紙附卷可參，
    雖被告丁○○於本院審理中辯以：告訴人那些傷不是我們所造成的，那是告訴人
    自己的指述云云；被告乙○○於本院審理中亦辯稱：那些傷可能是因為爭執小孩
    所造成的，不是故意的等云；被告戊○○、丙○○則無意見（均見本院九十年五
    月十八日審判筆錄）。經查，告訴人所提出之高雄市立民生醫院診斷證明書，其
    上係記載告訴人於八十八年一月二十九日之就診證明，而本件案發當時的確係八
    十九年一月二十九日下午四時許，本院為求慎重起見，親至高雄市立民生醫院訊
    問證人即告訴人之診治醫師尚言及向該醫院調取告訴人之急診病歷表及護理紀
    錄單等件，經證人即告訴人之診治醫師尚言於本院調查時結證稱：「（問：診
    斷證明書是你所開的？）是。是告訴人在八十八年一月二十九日下午五點二十分
    到本院急診，由我診斷，病人來的時候，下嘴唇有血塊，並且有擦傷，醫學用語
    擦傷是指表皮破裂。脖子的前後處，都有多處擦傷，左上肢有二處較大的擦傷面
    積。（問：病患就診時，有無指述如何受傷？）他在就診時，有指述在法院被人
    毆打，當時他也有自述說，有頭暈情形。（問：該傷勢可能造成原因？）據我判
    斷手臂部分有八×四的擦傷，有可能是被鈍器所傷，當然也不排除可能徒手所傷
    。另頸部有五處直線形的擦傷，應該是被抓傷。嘴唇所傷就比較難判斷。」（見
    本院九十年五月十五日訊問筆錄），再經本院詳閱告訴人於該醫院之急診病歷及
 護理紀錄單等件以觀，告訴人確實於八十九年一月二十九日下午五時二十分許，
    前往該醫院急診，並自述在法院被人毆打等情，此有該醫院之急診病歷及護理紀
    錄單等件在卷足憑，故本件案發時係於八十九年一月二十九日下午四時許，告訴
    人前往醫院急診時係於八十九年一月二十九日下午五時二十分許，據上以論，自
    堪認告訴人所受之傷害應係在法院遭被告等毆打所致，二者間具有相當因果關係
    等情，當無疑義。復被告等因欲奪回該女，故先由被告丙○○抱住告訴人不讓其
    離開，被告丁○○、乙○○及戊○○隨後追上圍住並毆傷告訴人，欲使告訴人放
    手而奪回該女，足徵被告等均有共同傷害告訴人之犯意甚明。又被告等與告訴人
    尚對係由何方先向法警求援及其他枝微末節部分有所爭執，惟不論係由何方求援
    或是被告等對是何人毆傷告訴人何處等情，對於本院認定被告等在案發當時共同
    傷害告訴人之犯行均無影響，特此敘明。被告等另聲請本院傳訊證人即臺灣高等
    法院高雄高分院法警長陳武悅、證人即臺灣高等法院高雄高分院法官周賢銳及調
    閱環球電視股份有限公司（下稱環球電視）於案發當日拍攝所得之錄影帶，經本
    院傳喚證人陳武悅到庭結證稱：當時我聽到二樓休息室有吵鬧的聲音，我就與四
    名法警上去處理，當時，我看到有一名女子在那裡哭，家人在旁照顧，當時告訴
    人並沒有在那裡，當時，我就把那名女子護送到法警室，我當時沒有看到發生爭
    吵及毆打的情形，是發生衝突聽到聲音後才去處理等語（見本院九十年三月二十
    八日訊問筆錄），堪認證人陳武悅並未親眼目睹案發當時情形，故其證言自無法
    遽採為有利被告等之認定，再經本院發函向環球電視調取案發當日之錄影帶，惟
    環球電視現已遷移不明，此有本院發函該環球電視經退回之高貴刑往九易二三
    字第一一九七號函一紙附卷可參，況本件事證已然明確，已無調閱環球電視
    案發當時之錄影帶及傳訊證人即臺灣高等法院高雄高分院法官周賢銳之必要，併
    此敘明。綜上所述，被告等前開所辯，均屬事後空言避就推諉圖卸之詞，殊無可
    採，本件事證已臻明確，被告等之犯行洵堪認定，應予應法論科。
二、核被告四人所為，均係犯刑法第二百七十七條第一項之傷害罪。被告四人就傷害
    告訴人之犯行間，有犯意聯絡及行為分擔，均為共同正犯。爰審酌告訴人甲○○
    與被告丁○○因感情破裂，雙方家族屢因嫌隙而纏訟累累，告訴人亦因本院民事
    判決判准離婚，且雙方無復合之望，而於本件之告訴期間消滅前二日提起本訴，
    實不足取，惟此亦為法律所賦予告訴人之權利，本院仍須依法審理，而被告等犯
    後均矢口否認犯行，猶飾詞圖卸，毫無悔意，態度不佳，惟念渠等雖有共同傷害
    告訴人之犯行，然乃因親情天性使然，一時情急致罹刑章等其他一切情狀，各量
    處如主文所示之刑，又被告等於行為後，刑法第四十一條業經立法院於九十年一
    月四日修正為第四十一條第一項︰「犯最重本刑為五年以下有期徒刑之刑之罪，
    而受六個月以下有期徒刑或拘役之宣告，因身體、教育、職業、家庭之關係或其
    他正當事由，執行顯有困難者，得以一元以上三元以下折算一日，易科罰金。」
    ，並經總統於九十年一月十日公布施行，將易科罰金之適用範圍擴大為最重本刑
    五年以下有期徒刑之罪，而易服勞役及期間、數罪併罰之定執行刑、緩刑及易以
    訓誡、易科罰金各事項，均應依新法〈最高法院二十四年七月民刑庭總會（二）
    意旨參照〉，本件被告等行為後法律既有變更，雖渠等所犯之罪原在得易科罰金
    之適用範圍，仍應依刑法第二條第一項前段之規定，併諭知易科罰金之折算標準
    及罰金易服勞役之折算標準，以資懲儆。
據上論斷，應依刑事訴訟法第二百九十九條第一項前段，刑法第二條第一項前段、第
二十八條、第二百七十七條第一項、修正後第四十一條第一項、第四十二條第二項，
罰金罰鍰提高標準條例第一條前段、第二條，判決如主文。
本案經檢察官高碧霞到庭執行職務。
中      華      民      國    九十      年      六      月      一      日
                                臺灣高雄地方法院刑事第七庭
                                    審判長法  官    玉斗
                                          法  官    何秀燕
                                          法  官    林家賢
右正本證明與原本無異。
如不服本判決，應於判決送達後十日內，向本院提出上訴狀。
                                          書記官    李忠霖
中      華      民      國    九十      年      六      月      一      日


司法院資訊處製作；財團法人民間司法改革基金會備份。
